【裁判字號】    89,台上,6563
【裁判日期】    891101
【裁判案由】    重傷害等罪
【裁判全文】
最高法院刑事判決                              八十九年度台上字第六五六三號
    上  訴  人  甲○○
    選任辯護人  陳煥生律師
                姜志俊律師
                黃秋雄律師
    上  訴  人  乙○○
右上訴人等因重傷害等罪案件，不服台灣高等法院中華民國八十七年八月四日第二審
判決（八十六年度上訴字第六一五一號，起訴案號：台灣台北地方法院檢察署八十三
年度偵字第八五五九號、八十五年度偵字第二一五六六號、八十六年度偵字第九七二
一號），提起上訴，本院判決如左：
    主  文
原判決關於甲○○重傷害、非法剝奪他人行動自由及乙○○部分均撤銷，發回台灣高
等法院。
其他上訴駁回。
    理  由
一、發回部分：
本件關於甲○○、乙○○重傷害及甲○○非法剝奪他人行動自由部分，原判決認定上
訴人甲○○與張瑞芬原為男女朋友，於民國八十一年五月間分手，甲○○因心生怨懟
，連續多次以電話恐嚇張瑞芬，聲稱如不與之繼續往來，將使張瑞芬的臉很難看，同
年七月間某日，甲○○因知張瑞芬在台北市○○○路○段菸酒公賣局批購香菸，乃在
該處等候，俟張瑞芬準備返家時，即將張瑞芬強拉入其駕駛之自小客車內載往淡水某
偏僻處，再次要求張瑞芬與其來往，剝奪張瑞芬之行動自由，至同日下午四時許，始
讓張瑞芬返家。嗣甲○○因張瑞芬另與高賢明交往，思從中破壞，乃委託任職於一統
徵信社之上訴人乙○○，派員對張瑞芬之台北市○○街二六七號住所之電話施以竊聽
，更將張瑞芬與高賢明之對話轉錄成錄音帶，再冒充不詳姓名之人打電話給高賢明之
前妻陳秋玲，並播放轉錄之錄音帶給陳秋玲聽聞，企圖阻止高、張二人之交往，但高
賢明、張瑞芬仍於八十一年十二月間結婚，甲○○益加懷恨在心，再次委請乙○○派
員對高賢明與張瑞芬之台北市○○區○居街四號十一樓住所之電話及高賢明在台北市
○○○路之工作場所之電話，施以竊聽，圖破壞其二人之家居生活，至八十二年十月
間，甲○○更萌重傷害之故意，與乙○○謀議對張瑞芬毀容，遂由乙○○囑已離職之
成年員工禚博魁（第一審通緝中）及另一不詳姓名成年男子，先至高賢明與張瑞芬之
台北市○○區○居街四號十一樓住所觀察，隨即於同年十月九日下午六時五分許，由
禚博魁及該不詳姓名男子持硫酸至張瑞芬前開住所，以尋找張先生為由，在張瑞芬開
門回答時，即由該不詳姓名男子將硫酸潑向張瑞芬，致其受有臉部三度化學性灼傷，
佔體表面積百分之五；兩眼角膜糜爛傷、併左眼白內障青光眼；前胸部三度化學性灼
傷，佔體表面積百分之三；四肢三度化學性灼傷，佔體表面積百分之五、肩頸部三度
化學性灼傷，佔體表面積百分之二等重傷害，並使當時適在張瑞芬身旁之高賢明之子
女高偉格、高宛孜臉部、手部灼傷，案經張瑞芬、高賢明提出告訴等情。因而維持第
一審論處乙○○共同使人受重傷；甲○○共同使人受重傷及以非法方法剝奪他人行動
自由罪刑之判決，駁回乙○○及甲○○在第二審此部分之上訴，固非無見。
惟查：(一)共謀共同正犯，係以參與犯罪之謀議為犯罪構成要件之要素，法院如認定被
告成立某罪之共謀共同正犯，則對於被告參與犯罪謀議之構成要件事實，自應依法認
定詳為記載，並敘明其所憑之證據及認定之理由，始足以資論罪科刑。原判決引用第
一審判決書記載之事實、證據及理由，認定上訴人甲○○與乙○○謀議對張瑞芬毀容
，遂由乙○○囑禚博魁及另一不詳姓名男子先至張瑞芬住所觀察，隨後於案發當天，
由禚博魁與該不詳姓名男子持硫酸至張瑞芬住所，以尋找張先生為由，在張瑞芬開門
回答時，即由該不詳姓名男子將硫酸潑向張瑞芬等情。但甲○○與乙○○間係如何謀
議，乙○○係如何囑禚博魁及另一不詳姓名男子向張瑞芬潑硫酸，原判決並未依法認
定，詳敘其所憑之證據，遽認甲○○、乙○○與禚博魁及該不詳姓名男子間，互有犯
意聯絡及行為分擔，均為共同正犯云云，難謂適法。(二)原判決引用證人邱信運於八十
五年十一月七日偵查中之證言為斷罪資料，卷查該證人供稱：我私下去查證，透過朋
友都是以前在一統徵信社的同事，得知本案是禚博魁做的，當時甲○○跟乙○○的金
錢往來，應可看出是他們指使傷害……他們辦此案金額上千萬元等語（見二一五六六
號偵查卷第十九頁），從上開供詞觀之，邱信運證述本案是禚博魁所為，係其私下透
過朋友查證得知，應屬傳聞證據，且乙○○在偵查中同為本案之被告，告訴人張瑞芬
並曾於八十三年八月二十三日檢察官提示邱信運之照片供其指認時，指訴邱信運即為
對其潑灑硫酸之人，且於八十四年二月十四日偵查中，再次指認邱信運為行兇之人（
見八五五九號偵查卷第七一、九五頁），是邱信運亦為本案之嫌犯，其供述是否屬實
有待查明，原審未進一步求證，遽採為判斷之依據，自與證據法則有違。(三)刑法第二
百七十八條第一項之使人受重傷罪，以發生重傷之結果為成立要件，此項犯罪成立要
件須有嚴格之證明，始足為適用法律之依據。而傷害是否已達重傷之程度，除明顯符
合刑法第十條各款所列情形之一者外，非經專門學識之人詳予鑑定，不足以資核斷。
告訴人張瑞芬所受臉部三度化學性灼傷，佔體表面積百分之五；兩眼角膜糜爛傷、併
左眼白內障青光眼；前胸部三度化學性灼傷，佔體表面積百分之三；四肢三度化學性
灼傷，佔體表面積百分之五、肩頸部三度化學性灼傷，佔體表面積百分之二等傷害，
究已毀敗某種器官之機能，抑屬其他於身體或健康有重大不治或難治之傷害，原審未
向張瑞芬就診之醫院確實查明，遽行判決，有調查未盡之違誤。(四)原判決理由謂上訴
人等人之重傷害行為，同時使告訴人張瑞芬及告訴人高賢明之子女受傷害，係一行為
觸犯相同數罪名，為同種類想像競合犯，從一重仍論以刑法第二百七十八條第一項重
傷害罪云云，似認為使高賢明之子女高偉格、高宛孜臉部、手部灼傷部分，均成立使
人受重傷罪。但原判決並未認定說明上訴人等有使高偉格、高宛孜受重傷之犯意聯絡
，亦未論斷高偉格、高宛孜所受之灼傷係屬重傷害，自屬理由矛盾。(五)原判決謂上訴
人甲○○於八十一年七月間某日，將張瑞芬強拉入其駕駛之自小客車內載往淡水某偏
僻處，剝奪張瑞芬之行動自由部分，業據告訴人張瑞芬及其母李素嬌指證綦詳，互核
相符云云。但張瑞芬及李素嬌先後供述多次，核閱卷內筆錄，張瑞芬或稱在今年（按
：係八十二年間應訊）七月份，到下午四點多才放其回家，或稱早上十點多（出去）
到中午一點多回來（見二七二五九號偵查卷第三十七頁背面，二一五六六號偵查卷第
六十七頁正面），李素嬌則謂八十一年五月間一次，同年七月間又一次（見二七二五
九號偵查卷第四十頁），尚有不符，原審未說明其如何取捨證據認定事實，亦嫌判決
理由不備。上訴人等上訴意旨執以指摘，非無理由，應認原判決此部分有發回更審之
原因。
二、駁回部分：
按刑事訴訟法第三百七十六條所列各罪之案件，經第二審判決者，不得上訴於第三審
法院，法有明文。本件上訴人甲○○恐嚇李素嬌部分，原審係依刑法第三百零五條論
處罪刑，核屬刑事訴訟法第三百七十六條第一款之案件。依首開說明，既經第二審判
決，自不得上訴於第三審法院。上訴人甲○○竟復提起上訴，顯為法所不許，應予駁
回。
據上論結，應依刑事訴訟法第三百九十七條、第四百零一條、第三百九十五條前段，
判決如主文。
中      華      民      國    八十九    年     十一     月      一      日
                              最高法院刑事第八庭
                                  審判長法官  張  信  雄
                                        法官  賴  忠  星
                                        法官  張  清  埤
                                        法官  張  淳  淙
                                        法官  陳  世  雄
      右正本證明與原本無異
                                              書  記  官
中      華      民      國    八十九    年     十一     月      六      日


司法院資訊處製作；財團法人民間司法改革基金會備份。
